臺灣高等法院臺南分院刑事判決　　　100年度交上易字第563號
上　訴　人　臺灣嘉義地方法院檢察署檢察官
被　　　告　鄭神輝
上列上訴人因被告過失傷害案件，不服臺灣嘉義地方法院100年
度交易字第167號中華民國100年8月31日第一審判決（起訴案號
：臺灣嘉義地方法院檢察署100年度偵字第4154號），提起上訴
，本院判決如下：
    主  文
上訴駁回。
    事  實
一、鄭神輝從事搭建棚架工作，駕駛小貨車載運棚架為其附隨事
    務，為從事駕駛業務之人，於民國100年3月16日下午4時30
    分許，駕駛向李佳娟借用之車牌號碼3W-2725號自用小貨車
    載運棚架歸還後，再駕駛至嘉義縣朴子市市○路11之8號前
    ，車頭由南往北停靠於路旁後欲下車，應注意汽車臨時停車
    或停車，開啟或關閉車門時，應注意行人、其他車輛，並讓
    其先行行駛，隨時採取必要之安全措施，以避免危險之發生
    ，且依當時天候晴、日間自然光線、柏油路面、路面乾燥、
    無缺陷、無障礙物、視距良好，並無不能注意情事，竟疏未
    注意及此，適有馮黃淑媛騎乘車牌號碼G86-308號重型機車
    沿市東路由南往北自後方同向行駛而來，鄭神輝貿然開啟車
    門，馮黃淑媛閃避不及，撞擊車門，人車倒地，致受有左側
    脛骨上端關節面骨折、左側腓骨頭骨折及左足第5蹠骨骨折
    等傷害。鄭神輝於肇事後停留現場，並向據報到場處理之警
    員坦承肇事，自首而願接受裁判。
二、案經馮黃淑媛訴由嘉義縣警察局朴子分局報告臺灣嘉義地方
    法院檢察署檢察官偵查起訴。
    理  由
甲、程序方面：
    本件下引卷附之供述證據，被告鄭神輝於本院行準備程序時
    ，表示同意有證據能力（見本院卷第20頁），且本院審酌各
    該證據作成之情況，並無程序違法或有何意思不自由情形，
    復經原審及本院於審判期日就上開證據依法進行提示、調查
    、辯論，且與本案待證事實間復具有相當之關聯性，以之為
    本案證據並無不當，自得採為本件認定事實之基礎，故依刑
    事訴訟法第159條之5第1項規定，認有證據能力。
乙、實體方面：
一、訊據被告鄭神輝矢口否認有業務過失傷害犯行，辯稱：我當
    時開車門時有看後視鏡，沒有看到人我才開車門，開車門後
    大概約十秒鐘之後，她才撞到我的云云，惟查，上開犯罪事
    實，業據被告於原審行準備程序及審理時均坦承不諱（見原
    審卷第11、25頁），核與證人即告訴人馮黃淑媛於警詢、其
    子馮國欽於偵查中檢察事務官詢問、檢察官訊問時具結證述
    之情節均相符（見警卷第6-8頁；交查卷第6、12頁），並有
    道路交通事故現場圖、道路交通事故調查報告表(一)、(二)、車
    號查詢汽車車籍、證號查詢汽車駕駛人資料各1份、現場照
    片6張等件附卷可憑（見警卷第9-11、20-22頁；原審卷第16
    -17頁），又告訴人人車倒地後，受有左側脛骨上端關節面
    骨折、左側腓骨頭骨折及左足第5蹠骨骨折等傷害，此有中
    國醫藥大學北港附設醫院100年3月24日診字第1000301114號
    診斷證明書1紙存卷可佐（見警卷第17頁），是告訴人係因
    本次車禍受傷，應屬無疑。又肇事當時天候晴、日間自然光
    線、無障礙物、視距良好，有道路交通事故調查報告表(一)之
    記載可憑，是被告上開所辯「開車門時有看後視鏡，沒有看
    到人我才開車門」云云，有違常情，顯係事後卸責之詞，不
    足採信。
二、按汽車臨時停車或停車，開啟或關閉車門時，應注意行人、
    其他車輛，並讓其先行，道路交通安全規則第112條第3項定
    有明文。查被告停車時自應保持上述注意義務，且依卷附之
    道路交通事故調查報告表(一)、(二)所載案發地點為未劃分快慢
    車道之一般車道，無路面邊線，當時天候晴、日間自然光線
    、柏油路面乾燥無缺陷、無障礙物，視距良好，並無不能注
    意之情形，被告停車後開啟駕駛座車門，竟未注意及此，以
    致開啟之車門撞及由後方駛來告訴人所騎乘之機車，使告訴
    人受傷，則被告之行為自有應注意能注意而未注意之過失，
    要屬明確，亦有嘉義縣警察局道路交通事故初步分析研判表
    乙份在卷互參（見警卷第12頁）。被告本件過失行為，與告
    訴人受傷之結果，具有相當因果關係。又本件經本院送請台
    灣省嘉雲區車輛行車事故鑑定委員會鑑定結果，認「綜合參
    考警訊筆錄、警繪圖及卷附照片等研析認為：1.鄭坤輝駕駛
    自小貨車，於路口10公尺內停車後，開啟車門不當，為肇事
    原因（違反道路交通安全規則第112條第3項）2.馮黃淑媛駕
    駛重機車，無肇事因素。」等情，有該會100年11月21日嘉
    雲鑑0000000字第1005804187號函附卷可稽（見本院卷第29
    頁），併此敘明。
三、至於被告迭於原審及本院執以告訴人有食用燒酒雞，但酒測
    的時候因沒有吐氣，所以沒辦法測出來，酒測不實，告訴人
    對本件車禍亦與有過失云云，然查告訴人於同日下午5時34
    分許，經員警實施呼氣酒精濃度測試，測定值為0.00mg/l，
    此有道路交通事故當事人酒精測定紀錄表1紙存卷為據（見
    警卷第16頁），並經本院以公務電話向施測之李金夏警員查
    詢「馮黃淑媛於受酒測當時有無吐氣？」一節結果，答覆稱
    ：因為酒測值顯示合格（0.00），所以「應該有吐氣或強制
    吸氣」，否則就是沒有讓受測人接受酒測，但是他們不會這
    樣做；如果受測人拒絕受測，則他們會按下按鈕，並且儀器
    會顯示「拒測」字樣等語，有本院公務電話查詢紀錄表附卷
    可稽（詳本院卷第25頁），是告訴人並無飲用酒類後騎乘機
    車之情形，此外復查無告訴人有飲酒騎乘機車致影響控制力
    而對本件交通事故亦與有過失之情事，被告前揭辯解，無從
    為其有利之認定。至於被告於原審另辯稱：告訴人受傷情形
    並非全係前揭事故造成云云，於本院復辯稱：當時她只有腳
    趾部分的受傷云云。然衡以事故現場為柏油路面，被告將車
    門打開後，告訴人直接撞上而向左側倒地，受有前揭傷勢並
    無違常情，且經告訴人之子馮國欽於偵查中證述：告訴人受
    傷後，只說要買藥來擦，後來才發覺情況嚴重等語（見交查
    卷第6頁），其所受傷勢應非虛捏，被告執以前詞，亦無從
    為其有利之認定。綜上所述，本件事證明確，被告業務過失
    傷害犯行，堪以認定，應予依法論科。
四、按刑法上所謂業務，係指個人基於其社會地位繼續反覆所執
    行之事務，包括主要業務及其附隨之準備工作與輔助事務在
    內。此項附隨之事務，並非漫無限制，必須與其主要業務有
    直接、密切之關係者，始可包含在業務概念中，而認其屬業
    務之範圍（最高法院89年台上字第8075號判例參照）。查被
    告以搭建棚架為業，棚架由其自行載運，已據其陳明在卷（
    見原審卷第11頁），即其主要業務係從事棚架之搭建等工作
    ，並經常駕駛貨車載運棚架，以執行與其搭建棚架有直接、
    密切關係之準備工作或輔助行為，本件其係將所拆除之棚架
    歸還他人，駕駛自用小貨車顯係被告之附隨事務，要應無疑
    ，是核被告所為，係犯刑法第284條第2項前段之業務過失傷
    害罪，公訴意旨認被告所涉係刑法第284條第1項前段之過失
    傷害罪嫌，容有未洽，因基礎社會事實同一，起訴法條應予
    變更，並予審理。另被告肇事後於未被偵查機關發覺前，即
    主動向前來處理車禍事宜之員警自首及接受裁判，業據被告
    供承在卷（見原審卷第11頁），並有嘉義縣警察局道路交通
    事故肇事人自首情形紀錄表1紙在卷可按（見警卷第13頁）
    ，符合自首之要件，爰依刑法第62條前段之規定，減輕其刑
    。
五、原審以被告罪證明確，適用刑事訴訟法第300條，刑法第284
    條第2項前段、第62條前段、第41條第1項前段，刑法施行法
    第1條之1第1項、第2項前段，並審酌被告國小畢業之智識程
    度，駕駛未能確實遵守交通規則，致告訴人受傷，情節非輕
    ，且迄未達成賠償之和解，兼衡其犯後坦承犯行，並主動協
    助告訴人就醫，無任何刑事案件紀錄之素行，此有臺灣高等
    法院被告前案紀錄表1份在卷可稽，本件應負全部過失責任
    、自承與妻、2子同住，從事搭建棚架工作之家庭、經濟狀
    況等一切情狀，量處有期徒刑4月，並諭知易科罰金之折算
    標準。認事用法，核無不合，量刑亦堪認妥適。檢察官依告
    訴人之具狀請求上訴意旨稱被告犯後並非坦承全部犯罪事實
    ，犯後態度不佳，且未與告訴人和解，原審判決過輕，恐未
    符罪刑相當原則云云，而指摘原判決不當，尚非有理由，應
    予駁回。
據上論斷，應依刑事訴訟法第368條，判決如主文。
本案經檢察官蘇南桓到庭執行職務。
中    華    民    國   100    年    12    月    29    日
                  刑事第七庭    審判長法  官  李文福
                                      法  官  高榮宏
                                      法  官  陳顯榮
以上正本證明與原本無異。
不得上訴。
                                      書記官  蔡財
中    華    民    國   100    年    12    月    30    日
附錄：本案論罪科刑法條
刑法第284條：
因過失傷害人者，處6月以下有期徒刑、拘役或5百元以下罰金，
致重傷者，處1年以下有期徒刑、拘役或5百元以下罰金。
從事業務之人，因業務上之過失傷害人者，處1年以下有期徒刑
、拘役或1千元以下罰金，致重傷者，處3年以下有期徒刑、拘役
或2千元以下罰金。